臺灣基隆地方法院基隆簡易庭小額民事判決
109年度基小字第2622號
原      告  新光產物保險股份有限公司

法定代理人  吳昕紘  
訴訟代理人  林逸儒  
被      告  李誼馨  


上列當事人間侵權行為損害賠償事件，本院於民國109 年11月4
日辯論終結，判決如下：
    主      文
被告應給付原告新臺幣貳萬柒仟陸佰柒拾貳元，及自民國一百零
九年十月二十九日起至清償日止，按週年利率百分之五計算之利
息。
原告其餘之訴駁回。
訴訟費用新臺幣壹仟元，其中新臺幣柒佰陸拾元由被告負擔，餘
由原告負擔。
本判決第一項得假執行。但被告如以新臺幣貳萬柒仟陸佰柒拾貳
元為原告預供擔保，得免為假執行。
    事實及理由
一、本件被告經合法通知，未於言詞辯論期日到場，核無民事訴
    訟法第386 條各款所列情形，爰依民事訴訟法第436 條之23
    、第436 條第2 項、第385 條第1 項前段之規定，准原告之
    聲請，由其一造辯論而為判決。
二、原告主張：
　　被告於民國108 年10月17日下午3 時7 分左右，在基隆市○○
    區○○路000 號對面，駕駛7685-EN 號車輛迴轉不慎，以致撞
    及訴外人陳麗珠所有之ATD-5826號自用小客車（下稱系爭車
    輛）；因系爭車輛已向原告投保車體損失險，而上開保險事
    故亦係發生在保險期間，原告遂依保險契約給付必要修復費
    用總計新臺幣（下同）36,434元（工資23,689元、零件12,7
    45元），從而依法取得代位求償之權。為此，爰依民法侵權
    行為以及保險代位之法律關係，提起本件損害賠償之訴，並
    聲明：被告應給付原告36,434元，及自起訴狀繕本送達之翌
    日起至清償日止，按週年利率5%計算之利息。
三、被告答辯：
　　被告經合法通知，未於言詞辯論期日到場，亦未提出書狀為
    任何聲明或陳述。
四、本院判斷：
  ㈠查被告於108 年10月17日下午3 時7 分左右，駕駛7685-EN號
    車輛沿基隆市中正區義一路往市區方向行駛，途經義一路13
    0 號對面，疏未注意兩車並行之間隔，旋向左迴轉而擬至對
    向車道路邊停車，適有訴外人莊璧璟駕駛系爭車輛沿義一路
    往市區方向駛抵該處，被告駕駛車輛遂與系爭車輛之右前車
    頭發生碰撞，導致系爭車輛受有車體損害，而系爭車輛則係
    訴外人陳麗珠所有等事實，業據原告提出系爭車輛行車執照
    、車損照片、基隆市警察局道路交通事故當事人登記聯單、
    A3類道路交通事故調查報告表等件為證，並據本院職權查詢
    確認公路監理電子閘門紀錄暨向基隆市警察局第二分局函調
    事故資料查明無訛，有公路監理電子閘門查詢紙本、基隆市
    警察局第二分局109 年9 月16日基警二分五字第1090212683
    號函暨信六路派出所員警工作紀錄簿存卷為憑，兼之被告經
    本院合法通知，既未到庭爭執，亦未提出書狀表明證據或有
    利於己之答辯以供審酌，本院綜合上開證據調查結果，自堪
    信「被告疏未注意兩車並行之間隔，旋向左迴轉而擬至對向
    車道路邊停車」，即為本件交通事故之肇事原因。
  ㈡按「汽車行駛時，駕駛人應注意車前狀況及兩車並行之間隔
    ，並隨時採取必要之安全措施，不得在道路上蛇行，或以其
    他危險方式駕車。」道路交通安全規則第94條第3 項訂有明
    文；又上開規定旨在保障公眾行車安全，核屬保護他人之法
    律，倘有違反，即應推定為有過失（民法第184 條第2 項規
    定參照）。本件被告疏未注意兩車並行之間隔，旋貿然迴轉
    以致擦撞系爭車輛，導致系爭車輛受有車體損害，則被告自
    已明確違反上揭規則而有過失。第按因故意或過失，不法侵
    害他人之權利者，負損害賠償責任；汽車、機車或其他非依
    軌道行駛之動力車輛，在使用中加損害於他人者，駕駛人應
    賠償因此所生之損害，民法第184 條第1 項前段、第191 條
    之2 前段亦有明定。本件被告既違反交通法規以致兩車發生
    擦擊如前，則被告之過失行為與系爭車輛之車體損害間，自
    有相當因果關係存在，準此，被告自應依法對系爭車輛之所
    有權人即訴外人陳麗珠負損害賠償責任。
  ㈢按損害賠償祇應填補被害人實際損害，保險人代位被害人請
    求損害賠償時，依保險法第53條第1 項規定，如其損害額超
    過或等於保險人已給付之賠償金額，固得就其賠償之範圍，
    代位請求賠償，如其損害額小於保險人已給付之賠償金額，
    則保險人所得代位請求者，即祇以該損害額為限（最高法院
    65年台上字第2908號判例意旨、83年度台上字第806 號判決
    意旨參照）。蓋保險給付請求權之發生，係以保險契約為其
    基礎；至保險人於給付保險金以後，雖得代位行使被保險人
    對於第三人之請求權，然此實係基於保險法第53條第1 項之
    規定，是其二者之賠償範圍，本非必然一致，苟被保險人對
    於第三人之請求權有一定限額者，就令保險人給付之賠償金
    額已經超過此項限額，然因保險人係依保險法第53條第1 項
    規定，依債權移轉之法律關係對第三人主張權利，核其所得
    請求之範圍，自仍以被保險人原得對第三人請求之額度為限
    。又物之所有人依民法第196 條規定請求物被毀損所減少之
    價額，固得以修復費用為估定之標準，惟以必要者為限，即
    修理材料以新品換舊品，應予折舊（最高法院77年第9 次民
    事庭會議決議參照）。本件原告主張訴外人陳麗珠業向原告
    投保車體損失險，系爭車禍即保險事故發生在保險期間，原
    告遂依保險契約之約定，給付系爭車輛修復費用總計36,434
    元（工資23,689元、零件12,745元），業據提出與其主張相
    符之新光產物保險車險保單查詢列印資料、三和汽車股份有
    限公司三和士林廠估價單、電子發票證明聯、統一發票等件
    為證，經核無訛；因原告曾當庭表明同意零件計扣折舊、此
    部分請本院依規定核算等語（見本院109 年10月7 日調解程
    序筆錄、109 年11月4 日言詞辯論筆錄），故可認原告主張
    之訴外人陳麗珠損害額，應扣減折舊方屬合理。本院參酌系
    爭車輛行車執照以及公路監理電子閘門之紀錄，僅知系爭車
    輛乃106 年4 月出廠，而不知其確切之出廠日期，故推定系
    爭車輛為106 年4 月15日出廠，是自106 年4 月15日起，至
    系爭車禍發生日即108 年10月17日止，系爭車輛之使用時間
    為2 年6 個月又3 天。再參考行政院公布之固定資產耐用年
    數表，其他業用客車耐用年數為五年（財政部87年1 月15日
    台財稅字第870000472號函附之固定資產耐用年數表參看）
    ，依定率遞減法計算，系爭車輛之零件部分，每年折舊千分
    之三六九，是依營利事業所得稅查核準則第95條第6款、第8
     款：「固定資產提列折舊採用定率遞減法者，以一年為計
    算單位，其使用期間未滿一年者，按實際使用之月數相當於
    全年之比例計算之，不滿一月者，以月計」之方法核算，系
    爭車輛「零件（材料）」經折舊後之殘值為3,983元【計算
    式：第1 年折舊值：12,745元×0.369＝4,703元，元以下四
    捨五入，以下均同。第2年折舊值：（12,745元－4,703元）×
    0.369＝2,967元。第3年折舊值：（12,745元－4,703元－2,967
    元）×0.369×（7/12）＝1,092元。折舊後之零件殘值：12,7
    45元－（4,703元＋2,967元＋1,092元）＝3,983元】。從而，倘
    以系爭車輛「零件」經折舊後之殘值3,983元，加上不應計
    列折舊之工資23,689元，堪認系爭車輛因本件車禍受損而減
    少之價額為27,672元【計算式：3,983元＋23,689元＝27,672
    元】。準此，訴外人陳麗珠所得對被告請求賠償之範圍，自
    係以27,672元之金額為限；又原告雖已依保險契約給付36,4
    34元，然原告既依保險法第53條規定，本於債權移轉之法律
    關係對被告主張權利，則原告所得請求之範圍，自亦以訴外
    人陳麗珠本得對被告請求之額度即27,672元為限。
五、從而，原告基於侵權行為及保險代位求償之法律關係，請求
    被告給付27,672元，及自起訴狀繕本送達翌日即109 年10月
    29日起至清償日止，按週年利率5%計算之利息，為有理由，
    應予准許；至逾上開金額之請求，於法無據，為無理由，應
    予駁回。
六、本判決原告勝訴部分，係適用小額訴訟程序所為被告敗訴之
    判決，依民事訴訟法第436 條之20之規定，應依職權宣告假
    執行，併酌情宣告被告預供相當之擔保金額後，得免為假執
    行。
七、據上論結，本件原告之訴為一部有理由，一部無理由，依民
    事訴訟法第436 條之19第1 項、第436 條之20、第436 條之
    23、第436 條第2 項、第385 條第1 項前段、第87條第1 項
    、第79條、第392 條第2 項，判決如主文。
中　　華　　民　　國　 109　　年　　11　　月　　4 　　日
                  基隆簡易庭法  官   王慧惠
以上正本係照原本作成。　　　　　　　　　
對於本件判決如有不服，應於收受送達後20日內向本院提出上訴
書狀，上訴於本院合議庭，並按他造當事人之人數附具繕本。
當事人之上訴，非以判決違背法令為理由不得為之，上訴狀應記
載上訴理由，表明下列各款事項：
㈠原判決所違背之法令及其具體內容。
㈡依訴訟資料可認為原判決有違背法令之具體事實。
如委任律師提起上訴者，應一併繳納上訴審裁判費。
中　　華　　民　　國　　109 　年　　11　　月　　4 　　日
                             書記官   姚安儒